【裁判字號】    98,中簡上,752
【裁判日期】    980930
【裁判案由】    妨害名譽
【裁判全文】
臺灣臺中地方法院刑事判決  98年度中簡上字第752號
上  訴  人
即  被  告  甲○○
上列上訴人因妨害名譽案件，不服本院臺中簡易庭98年度中簡字
第1929號中華民國98年6 月16日第一審簡易判決（聲請簡易處刑
案號：臺灣臺中地方法院檢察署98年度偵字第8570號），提起上
訴，本院管轄之第二審合議庭判決如下：
    主    文
上訴駁回。
    犯罪事實及理由
一、證據能力之說明：
（一）上訴人即被告甲○○（下稱被告）供稱：告訴人丙○○提
      出之錄音光碟與上開會議中之錄音不同，告訴人丙○○特
      意帶錄音機至會議場所錄音，並故意設局誘使伊與之發生
      爭執，再以伊「相罵之語」作為證據，提出本件告訴，伊
      顯係被設局之被害人，告訴人丙○○盜錄之錄音，應無證
      據能力云云。然按私人以錄音、錄影之行為所取得之證據
      ，應受刑法第315 條之1 之規範，私人違反此規範所取得
      之證據，固應予排除，惟刑法第315 條之1 係規定：「有
      下列行為之一者，處三年以下有期徒刑、拘役或三萬元以
      下罰金：一無故利用工具或設備窺視、竊聽他人非公開之
      活動、言論、談話或身體隱私部位者。二無故以錄音、照
      相、錄影或電磁紀錄竊錄他人非公開之活動、言論、談話
      或身體隱私部位者。」但在本案中，告訴人丙○○錄音之
      內容係臺中市○○○○街行人徒步區管理委員會議進行之
      情形，並不屬被告非公開之活動，且該委員會亦有於會議
      進行中錄音，此為被告所不爭執，復經該委員會主席即證
      人葉大林於偵查中結證屬實，顯見告訴人丙○○於上開會
      議進行中之個人錄音行為，核與刑法第315 條之1 之2 款
      規定有間，並無應予排除證據適用之情狀。被告此部分所
      辯，委不可採。
（二）次按被告以外之人於審判外之陳述，雖不符刑事訴訟法第
      15 9條之1 至第159 條之4 之規定，而經當事人於審判程
      序同意作為證據，法院審酌該言詞陳述或書面陳述作成時
      之情況，認為適當者，亦得為證據。當事人、代理人或辯
      護人於法院調查證據時，知有第159 條第1 項不得為證據
      之情形，而未於言詞辯論終結前聲明異議者，視為有前項
      之同意。刑事訴訟法第159 條之5 定有明文。查被告於本
      院準備程序時，對於本案偵查卷內之人證、書證，除上開
      爭執外，其餘均同意有證據能力，得採為本案之證據，迄
      至本案言詞辯論終結前，對於卷內之該等人證、書證，亦
      未聲明異議，有本院準備程序筆錄及審判筆錄在卷可考；
      另經本院審酌卷內各該人員陳述時之情狀，均查無被違法
      取供或非出於自由意志之情形，相關書證亦查無違法取證
      或造假虛捏之情事，以之作為本案之證據，皆屬適當，依
      前揭規定，本判決以下所引用之卷內人證、書證均得為本
      案之證據。
二、本案經本院審理結果，認第一審簡易判決認事用法及量刑均
    無不當，應予維持，除證據部分補充「本院98年度訴字第
    1683 號 民事判決」外，其餘均引用第一審判決書記載之事
    實、證據及理由（如附件）。
三、被告之上訴意旨雖謂：在臺中市○○○○街行人徒步區管
    理委員會議中，因告訴人丙○○恃其曾擔任前任里長及該委
    員會主任委員身分，侃侃而談，但伊主觀上認為告訴人丙○
    ○在任期間，對商圈之經營並未提出有效之再造方案，二人
    因而發生爭執，且伊不是對告訴人丙○○講「幹你娘」的三
    字經，而是對會議主席葉大林講的，伊並無侮辱告訴人丙○
    ○之意；伊因讀書不多，「幹你娘」只是伊的口頭禪而已
    ，並無辱罵告訴人丙○○或輕蔑其人格或侵害告訴人丙○○
    名譽之故意云云。然查：
（一）按刑法第309 條所定「侮辱」，係指直接對人詈罵、嘲笑
      或其他表示足以貶損他人評價之意思，而以「幹你娘」之
      言語，辱罵他人，自足以表示不屑、輕蔑，對於個人在社
      會上所保持之人格及地位，達到貶損其評價之程度，自可
      認為係以使人難堪為目的之言語。雖台語文化或「口頭禪
      」中，有此言詞，但社會大眾仍認此一用語，係屬粗鄙之
      言語，非謂無論何人口出此言，即可作為所謂「草根性」
      之代表，而達到免責之目的。況且被告年逾半百，目前又
      任臺中市中區繼光里里長之職，並非智識、社會經驗均低
      落之徒，顯非不知「侮辱言詞」之意涵，尤其告訴人丙○
      ○係屬女性，若對其施以「幹你娘」之言語，應認已達到
      侮辱之程度，至為明顯。
（二）又按司法院院字第2179號解釋：「刑法上之公然侮辱罪，
      祗須侮辱行為足使不特定人或多數人得以共見共聞，即行
      成立（參照院字第2033號解釋），不以侮辱時被害人在場
      聞見為要件」。查被告在本件臺中市○○○○街行人徒步
      區管理委員會議之場合，係有多數人同時參與開會，自屬
      多數人可以共見共聞之情形，顯已達公然狀態，被告竟在
      此多數人得以共聞共見之上開會議中，以「幹你娘」之穢
      言辱罵告訴人丙○○，被告確有公然侮辱之犯意及行為，
      至為明顯。被告辯稱：伊是朝會議主席葉大林而非朝向告
      訴人丙○○講的等語，縱然非虛，但依前開說明，仍無從
      解免其應負之刑責，被告此部分所辯，要無足取。
（三）綜上所陳，被告提起上訴之各項辯解，均不可採，其上訴
      為無理由，應予駁回。
四、據上論斷，應依刑事訴訟法第455 條之1 第1 項、第3 項、
    第373 條、第368 條，判決如主文。
本案經檢察官乙○○到庭執行職務。
中    華    民    國    98    年    9     月    30    日
                  刑事第五庭    審判長法  官  張靜琪
                                      法  官  林慶郎
                                      法  官  莊嘉蕙
以上正本證明與原本無異。
本件不得上訴。
                                      書記官  陳怡臻
中    華    民    國    98    年    9     月    30    日


司法院資訊處製作；財團法人民間司法改革基金會備份。
